【裁判字號】    97,上易,959
【裁判日期】    970625
【裁判案由】    竊盜
【裁判全文】
臺灣高等法院臺中分院刑事判決         97年度上易字第959號
上  訴  人
即  被  告  丙○○
                    （現另案於臺灣臺中監獄執行中）
上列上訴人因竊盜案件，不服臺灣彰化地方法院97年度易字第93
號中華民國 97年3月13日第一審判決（起訴案號：臺灣彰化地方
法院檢察署96年度偵字第9285號），提起上訴，本院判決如下：
    主  文
上訴駁回。
    犯罪事實
一、丙○○意圖為自己不法之所有，於民國96年10月5 日下午 3
    時許，攜帶客觀上具危險性足供兇器使用之老虎鉗、水果刀
    、十字螺絲起子、瑞士刀及驗電筆各1 支，在彰化縣大村鄉
    大村火車站第二月臺南端斜坡軌道旁草叢處（即彰化縣大村
    鄉鐵路基起226公里890公尺），見交通部臺灣鐵路管理局（
    下稱鐵路管理局）所有供保護號誌設備作用之接地越軌線 1
    條（約5公尺，已被軌道匝道車砸斷，新品約值新臺幣750元
    ），乃以上開水果刀 1支將接地越軌線之塑膠外套切開，竊
    取該接地越軌線 1條，適為正在月臺上候車之乘客所發現，
    立即通報鐵路管理局站務員蕭惠仁，蕭惠仁見丙○○正在拉
    扯該接地越軌線，即通報彰化縣員林火車站站務人員確認丙
    ○○是否為鐵路電力段工作人員，員林火車站站務人員查覺
    有異乃報警處理，嗣為警於同日下午 3時28分許在上開地點
    當場查獲丙○○，並在丙○○手上起獲得手之上開接地越軌
    線 1條，暨扣得丙○○所有之老虎鉗、水果刀、十字螺絲起
    子、瑞士刀及驗電筆各1支，而查悉上情。
二、案經內政部警政署鐵路警察局第三警務段報請臺灣彰化地方
    法院檢察署檢察官偵查起訴。
    理  由
一、按被告以外之人於審判外之陳述，雖不符刑事訴訟法第 159
    條之1 至第159 條之4 之規定，而經當事人於審判程序同意
    作為證據，法院審酌該言詞陳述或書面陳述作成時之情況，
    認為適當者，亦得為證據。當事人、代理人或辯護人於法院
    調查證據時，知有第159 條第1 項不得為證據之情形，而未
    於言詞辯論終結前聲明異議者，視為有前項之同意，刑事訴
    訟法第159 條之5 定有明文。查本案全部卷證，公訴人及被
    告均不爭執其證據能力，本院復衡以該等供述證據作成時之
    情況，應為適當，是可認後述所引用證據之證據能力均無疑
    義，合先敘明。
二、訊據上訴人即被告丙○○（下稱被告）於本院審理時否認其
    有上開加重竊盜犯行，辯稱：伊在月台南邊的小馬路撿丟棄
    在那邊的電線，月台那邊有很多旅客，且不到20公尺就是鐵
    路平交道，伊不可能在那邊偷竊云云。惟查上開事實，業據
    被告於原審審理時坦承其於96年10月5日下午3時許，攜帶上
    開老虎鉗、水果刀、十字螺絲起子、瑞士刀及驗電筆各1 支
    ，在彰化縣大村鄉大村火車站第二月臺南端斜坡軌道旁草叢
    處，以該水果刀 1支將接地越軌線之塑膠外套切開，竊取該
    接地越軌線1條（約5公尺）得手，嗣為警當場查獲之事實，
    且據證人即鐵路管理局彰化電力段工務員乙○○於96年10月
    5日警詢中及96年10月31日、96年11月7日偵查中指證：接地
    越軌線一端黏在號誌軌，再連接到外面電桿，有保護號誌設
    備之作用，本件接地線一端切口雜亂，全部散開，伊研判是
    被軌道匝道車砸斷的。因很多接地越軌線併連在一條號誌線
    上，如果只截斷 1條接地線，不會馬上導致號誌固障等語綦
    詳，並經證人即鐵路管理局員林站支援大村站之站務員蕭惠
    仁於96年11月 7日偵查中證稱：有旅客說有人盜電線，伊看
    到被告在月臺下的鐵軌拉扯電線，因伊不能確認被告是否為
    工作人員，所以就請員林站確認是否為鐵路電力段之人員，
    結果他們就報警處理。本件這種接地越軌線還在使用，沒有
    被淘汰，如果線被截斷而換新的，會將舊的放在段裡的回收
    場等語屬實。此外，復有贓物認領保管單、交通部臺灣鐵路
    管理局 96年下半年員工出勤簽到（退）簿影本各1紙及查獲
    照片12張附卷可稽，暨有上開老虎鉗、水果刀、十字螺絲起
    子、瑞士刀及驗電筆各 1支扣案可資佐證，堪信被告前揭自
    白與事實相符，足以採信。再按攜帶兇器竊盜，祇須行竊時
    攜帶具有危險性之兇器為已足，並不以攜帶之初有行兇之意
    圖為必要，此所謂兇器，其種類並無限制，凡客觀上足對人
    之生命、身體、安全構成威脅，具有危險性之兇器均屬之，
    且祇須行竊時攜帶此種具有危險性之兇器為已足，並不以攜
    帶之初有行兇之意圖為必要（最高法院62年臺上字第2489號
    判例、 79年臺上字第5253號判例、93年度臺上字第526號判
    決意旨可資參照），查被告在前揭地點行竊時，身上確有攜
    帶上開老虎鉗等物品，而該老虎鉗、水果刀、十字螺絲起子
    及瑞士刀，或係尖型鋒利之物，或屬金屬製品質地堅硬，客
    觀上均足對人之生命、身體、安全造成危險，為可供兇器使
    用之物，且被告亦供承其以水果刀將接地越軌線之塑膠外套
    切開乙節，堪認被告確有攜帶兇器竊盜之行為。是被告否認
    加重竊盜犯行，尚非可採。本件事證明確，被告上開攜帶兇
    器竊盜之犯行堪以認定，應依法論科。
三、又按刑法第321 條第1 項第6 款之加重竊盜罪，係因犯罪場
    所而設之加重處罰規定，車站或埠頭為供旅客上下或聚集之
    地，當以車船停靠旅客上落停留及必經之地為限，而非泛指
    整個車站或埠頭地區而言。另所謂車站係指停車供旅客上下
    之站臺而言，至站臺外軌道上之車輪或鐵軌旁之場所，均不
    包括在內（最高法院62年臺上字第3539號判例意旨、前司法
    行政部42年9 月14日 (42) 臺令參字第4548號解釋可資參照
    ）。查本件被告係在彰化縣大村鄉大村火車站第二月臺南端
    斜坡軌道旁草叢處為竊盜犯行，而該處已屬站臺外鐵軌旁之
    場所，性質上並非係供旅客上下或聚集之地，自難論以刑法
    第321條第1項第6 款之加重竊盜罪。是核被告所為，係犯刑
    法第321條第1項第 3款之攜帶兇器竊盜罪。公訴意旨認被告
    所為應論以刑法第321條第1項第3款、第6款加重竊盜罪，尚
    有未洽，惟尚毋庸變更起訴法條，附此敘明。原審審理結果
    ，認被告犯上述之罪，適用刑法第321條第1項第3款、第 38
    條第1項第2款等規定，並審酌被告素行不佳，前有賭博、偽
    造有價證券、侵占等多項前科（參卷附臺灣高等法院被告前
    案紀錄表），竊取鐵路接地越軌線對社會安全之危害，及其
    犯罪之動機、目的、手段、所竊取財物之價值，暨犯後之態
    度等一切情狀，量處有期徒刑 9月，並敘明被告攜至上開行
    竊地點之老虎鉗、水果刀、十字螺絲起子、瑞士刀及驗電筆
    各 1支，均係被告所有之物，業據被告供明在卷，且係供被
    告犯罪所用之物，而依刑法第38條第1項第2款併予宣告沒收
    。經核其認事用法及量刑均稱妥適，被告上訴意旨翻異前詞
    否認犯行，並無理由，應予駁回。
據上論結，應依刑事訴訟法第368條，判決如主文。
本案經檢察官甲○○到庭執行職務。
中    華    民    國    97    年    6     月    25    日
          刑事第八庭    審判長法  官  羅  得  村
                              法  官  劉  榮  服
                              法  官  張  靜  琪
上列正本證明與原本無異。
不得上訴。
                              書記官  陳  俞  豪
中    華    民    國    97    年    6     月    25    日
附錄本案論罪科刑法條全文：
中華民國刑法第321條
（加重竊盜罪）
犯竊盜罪而有左列情形之一者，處六月以上、五年以下有期徒刑
：
一、於夜間侵入住宅或有人居住之建築物、船艦或隱匿其內而犯
    之者。
二、毀越門扇、牆垣或其他安全設備而犯之者。
三、攜帶兇器而犯之者。
四、結夥三人以上而犯之者。
五、乘火災、水災或其他災害之際而犯之者。
六、在車站或埠頭而犯之者。
前項之未遂犯罰之。


司法院資訊處製作；財團法人民間司法改革基金會備份。
